臺灣高等法院刑事判決
109年度上易字第2165號
上  訴  人  臺灣桃園地方檢察署檢察官楊尉汶
被      告  許聖忠


上列上訴人因被告過失傷害案件，不服臺灣桃園地方法院109年
度易字第811號，中華民國109年9月9日第一審判決（聲請簡易判
決處刑案號：臺灣桃園地方檢察署107年度偵字第20512號），提
起上訴，本院判決如下：
    主  文
上訴駁回。
    理  由
一、經本院審理結果，認第一審判決對被告許聖忠為無罪之諭知
    ，核無不當，應予維持，並引用第一審判決書記載之證據及
    理由（如附件）。
二、檢察官上訴意旨略以：㈠證人即告訴人鹿皖民於警詢時證稱
    ：因為我女兒陳沛林在外面欠很多錢，5 日（即案發日）晚
    上我女兒朋友林仁信到我家來談事情，但是我不知道他帶他
    的客戶許聖忠來我家，因為我有認識林仁信所以我就開門了
    ，對方許聖忠突然生氣一直罵我，要我處理我女兒陳沛林欠
    他的錢共新台幣(下同)148萬元，還拿伸縮棍出來恐嚇我，
    我的手還被他戳受傷，之後又逼我簽名，內容為鹿皖民要為
    陳沛林所積欠之新台幣148萬元代為償還，他這樣逼我簽名
    ，我感到很害怕…對方拿1 支伸縮棍在我面前耀武揚威，要
    我處理女兒陳沛林債務，我的左手被許聖忠的伸縮棍戳到，
    手背瘀青，我要對許聖忠提出恐嚇、傷害及強制告訴等語；
    復於偵訊時證稱：許聖忠把伸縮棍在我面前拿出來伸長，我
    當天很害怕，他一直拿著在我面前變長，要我還錢，我很害
    怕，被告當時面部表情很兇惡，我嚇到現在，他在我面前說
    會打斷手腳的話，因為他很兇，我很害怕等語。被告則於警
    詢時供稱：陳沛林欠我148萬元，一直不肯出面處理，拖了4
    個月，我就去找林仁信，林仁信帶我去找陳沛林的母親即告
    訴人鹿皖民，當時鹿皖民開門後，我進屋沒有說話，是林仁
    信跟鹿皖民說話，鹿皖民聽到又是陳沛林在外面欠錢，而我
    是債主，就大發雷霆的趕我們出去，我也很生氣，因為我父
    親住院需要一筆醫藥費，急需陳沛林還錢，我伸縮棍剛好甩
    出來點到鹿皖民的手，但沒有打她的意思，也沒有對她的其
    他身體部位造成傷害，我只是太生氣，所以不小心甩出來，
    我們講話有比較大聲，口氣比較不好，伸縮棍後來丟掉了。
    後來我有給鹿皖民看我父親腦受傷的照片，希望鹿皖民多少
    還我一點錢，她口頭答應我會先還100萬元，剩餘分24期歸
    還，我認為口頭沒有保障，因為鹿皖民不會寫，我就寫完拿
    給鹿皖民閱覽，她閱覽後就自己簽名等語。證人林仁信於警
    詢時證稱：因為鹿皖民的女兒陳沛林與我的客戶許聖忠有財
    務糾紛，我跟陳沛林是朋友，所以她媽媽家我有去過，我（
    5）日晚上要去被害人鹿皖民家談事情，許聖忠知道我要去
    就一起跟來，因為之前陳沛林有和許聖忠說會回來找媽媽鹿
    皖民處理事情，想辦法還錢給許聖忠，結果一直沒有出面處
    理，所以許聖忠要來找鹿皖民談怎麼還錢，本來以為是單純
    談事情，但到鹿皖民家門口，許聖忠突然生氣，一直罵鹿皖
    民叫他要處理陳沛林欠的錢，有拿伸縮棍戳鹿皖民的手，我
    有阻止許聖忠，並將許聖忠帶離開等語。是就「被告有拿出
    伸縮棍並甩開」、「於甩開伸縮棍時，伸縮棍有碰觸到告訴
    人的手」、「被告當時有發怒且情緒激動」等節，被告於警
    詢之供述、告訴人於警詢、偵訊之證述、證人林仁信於警詢
    之證述，均互核一致，並有聯新醫院中華民國108年4月18日
    聯新醫字第2019040043號函暨函附之告訴人病歷資料1份附
    卷可參，堪認被告於甩開伸縮棍時確實有以伸縮棍碰觸到告
    訴人手部，致告訴人左手背挫傷之客觀事實存在。㈡被告於
    案發當時暴怒、情緒激動，因而甩開伸縮棍，該伸縮棍於甩
    開時碰觸到告訴人手部一情，業經敘述如上，則告訴人證稱
    「對方拿1支伸縮棍在我面前耀武揚威…我的手還被他戳受傷
    」、「我的左手被許聖忠的伸縮棍戳到，手背瘀青」等語，
    及證人林仁信證稱「被告有拿伸縮棍戳告訴人的手」等語，
    並無違客觀事實。又被告所使用之伸縮棍乃類似警棍之物品
    ，需往外大力甩開始能伸長，此為被告所不否認，是可判斷
    被告「甩開伸縮棍」之行為應是出於故意，然被告「以伸縮
    棍碰觸到告訴人的手」之行為，主觀上到底是出於故意抑或
    過失，應非在場旁人所能判斷，是在場目擊者僅證述其所見
    聞之客觀事實，並無違常理；況告訴人乃受害者，在此一情
    境下，其主觀認為被告乃「故意」以伸縮棍戳，亦符合常情
    而可理解，遑論一般民眾通常無法辨別法律上所稱「故意」
    、「過失」、「傷害」、「過失傷害」等法律用語之區別。
    是原審僅以證人林仁信警詢筆錄，即片面判斷證人林仁信證
    稱「被告拿伸縮棍戳告訴人的手」之意，乃指被告「故意」
    拿伸縮棍戳告訴人的手，實屬臆斷。㈢另經原審勘驗被告與
    證人林仁信之電話錄音檔案（通話時間為107年7月8日），
    證人林仁信在通話中有稱：「我跟他說他(指被告)真的沒有
    想要對她（指告訴人）怎樣啦！他（指被告）就是不小心兩
    個太近，她（指告訴人）手過來，然後揮到的啦！」，則證
    人林仁信在通話中所稱「然後揮到的啦」，到底是告訴人手
    揮過來而揮到被告所持伸縮棍，還是告訴人手揮過來時，被
    告剛好甩開伸縮棍去揮到告訴人，實無法光從此一對話中去
    做判斷，原審僅以該勘驗結果即認定證人林仁信於該對話所
    稱，是指「告訴人自己將手揮過來而揮到被告所持伸縮棍」
    一節，並無證據可支持而流於主觀臆測。再者，證人之證詞
    本易受汙染且受記憶所侷限，依經驗法則，越接近案發時間
    ，證詞越接近真實；經查，證人林仁信於警詢之證詞乃就客
    觀事實做陳述，已如上述，證人林仁信於此通話中雖表示被
    告乃「不小心」，然此極可能是事後聽聞被告解釋，始有的
    判斷結果，其於通話時之陳述恐已受汙染而不若警詢時之客
    觀，但無論如何，證人林仁信就「被告有持伸縮棍碰到告訴
    人手部」一節，前後均陳述一致，堪認證人林仁信於警詢之
    證詞，可信度極高。原審以證人林仁信於警詢之證詞與勘驗
    結果相去甚遠，而認證人林仁信之警詢證述無從憑採，亦不
    足作為告訴人指訴之補強證據，認事用法已有違誤。㈣又被
    告於警詢關於「有持伸縮棍碰到告訴人的手」之自白供述，
    與告訴人、證人林仁信之證述均相符，復有勘驗筆錄可佐，
    堪認被告於警詢之自白內容可採；被告雖嗣後改稱：在警局
    製作筆錄時太慌張云云，惟被告於警詢時尚供述許多有利自
    己之內容，卻未見被告稱其他部分亦因過於緊張而有錯誤陳
    述之處，而僅針對自己被起訴之部分翻異前詞，足認被告乃
    事後害怕遭受刑責，始改口否認，其辯詞不足採信。原審未
    說明何以被告於審理時之供述較為可採，已有判決不備理由
    之違失等語。
三、惟查：　
  ㈠事實之認定，應憑證據，如未能發現相當證據，或證據不足
    以證明，自不能以推測或擬制之方法，以為裁判之基礎。又
    告訴人之告訴，係以使被告受刑事訴追為目的。因此，告訴
    人與被告具有對立性之利害關係，其陳述在本質上存有較大
    之虛偽危險性，為避免嫁禍他人，尤應有補強證據以增強告
    訴人陳述之憑信性，始足為認定被告犯罪事實之依據。再者
    ，被告之自白，不得作為有罪判決之唯一證據，仍應調查其
    他必要之證據，以察其是否與事實相符，刑事訴訟法第156
    條第2項亦有明定。
　㈡告訴人鹿皖民於警詢時固指稱：被告拿伸縮棍出來恐嚇我，
    我的手還被他戳受傷云云（見偵卷第11頁），所指為被告故
    意戳傷她的手。然告訴人於偵查中對於檢察官訊問「被告說
    他是不小心拿伸縮棍戳到你？」時，僅指稱：「他把伸縮棍
    在我面前拿出來伸長，我當天很害怕，他一直拿著在我面前
    變長，要我（筆錄誤繕為『我要』）還錢，我很害怕，被告當
    時面部表情很兇惡，我嚇到現在」等語（見偵卷第30頁背面
    ），並未敘及被告有如何傷害到她之情事，可見告訴人前後
    所為指述並不一致，則被告究竟有無或如何傷害告訴人？即
    有可疑。又證人林仁信於警詢時雖證稱：彼時被告有拿伸縮
    棍戳鹿皖民的手云云（見偵卷第18頁），所證為被告拿伸縮
    棍戳擊告訴人的手。然林仁信於與被告在審判外之電話對話
    時，則稱：我跟她（指陳沛林或其女兒）說「他真的沒有想
    要對她（即告訴人）怎樣啦！他（即被告）就是不小心，兩
    個太近，她（即告訴人）手過來，然後揮到的啦」等語，有
    原審之勘驗筆錄可參（見壢簡卷第18、52頁），且該對話確
    屬被告與林仁信間之對話無誤，亦經證人陳沛林（即告訴人
    之女兒）於原審證述明確（見壢簡卷第75頁），可知依林仁
    信上開審判外之陳述所指，似為因被告與告訴人兩人太近，
    告訴人的手過來而揮到伸縮棍，被告並無以伸縮棍戳擊告訴
    人之事。足見林仁信於警詢所證與其於審判外之陳述所稱顯
    不一致，則林仁信於警詢所證是否可信？亦有可疑，是自難
    憑林仁信存有瑕疵之供述，以補強告訴人之警詢指述為可信
    。檢察官上訴意旨雖稱林仁信之上開審判外陳述恐有受污染
    之虞云云，然稽諸原審勘驗該對話之全部內容所示，有關林
    仁信所稱「他（即被告）就是不小心，兩個太近，她（即告
    訴人）手過來，然後揮到的啦」等語（見壢簡卷第18頁），
    係林仁信主動敘及，未見被告有何誘導之處（見壢簡卷第17
    、18頁），按此自難認有檢察官所指陳述受污染之情形存在
    。再者，告訴人於事發隔日（107年7月6日）至聯新國際醫
    院就醫，其傷勢為左手手掌背近手腕處，有一近似圓形之瘀
    斑，有該醫院之門診診療單及病患圖片檔在卷可參（見偵卷
    第53至55頁）。依該傷勢呈現之狀態，或由被告持伸縮棍戳
    擊所致，或因被告之伸縮棍於伸出時不慎觸及所致，或因告
    訴人自己以左手臂往外揮而觸中伸縮棍之尾端所造成等情之
    一，均有可能，則憑告訴人之傷勢狀態，仍無從補強告訴人
    及證人林仁信各存有瑕疵之供述，究竟何部分供述與事實相
    符。至於被告於警詢時雖供稱：我伸縮棍剛好甩出來點到告
    訴人的手，沒有要打她的意思等語（見偵卷第3頁），所指
    係其於甩出伸縮棍時，不慎觸及告訴人的手。然其嗣後於偵
    查中則供稱：係告訴人用手來揮警棍等語（見偵卷第37頁背
    面），所指又係告訴人自行揮手觸及伸縮棍。可見被告前後
    供述亦未見一致，則彼時實際狀況為何？確屬存有疑竇。況
    告訴人及證人林仁信所為上開全部證述內容，除具瑕疵外，
    亦與被告警詢自白所稱之甩出伸縮棍不小心點到告訴人的手
    乙情，不相吻合，即均不足以補強被告之警詢自白為可信，
    是自亦不得僅以卷內唯一有關被告過失傷害告訴人之證據即
    被告之警詢自白，作為認定被告成立過失傷害罪之論據。
四、綜上所述，依現有證據，並無法積極證明被告有何故意或過
    失傷害告訴人之行為，則原判決以證據仍存有合理之懷疑，
    尚未達於可確信其真實之程度，不能證明被告犯罪，而改依
    通常程序審理，並對被告為無罪之諭知，踐行之程序及所為
    之論斷均無違誤。檢察官猶執前詞上訴，指摘原判決不當，
    為無理由，應予駁回。
五、據上論結，應依刑事訴訟法第373條、第368條，判決如主文
    。
本案經臺灣桃園地方檢察署檢察官鄒茂瑜聲請簡易判決處刑，臺
灣高等檢察署檢察官賴正聲到庭執行職務。　　
中　　華　　民　　國　　110 　年　　8 　　月　　18　　日
                  刑事第二十二庭審判長法　官  洪于智
                                      法　官  汪怡君
                                      法　官  陳銘壎
以上正本證明與原本無異。
不得上訴。
                                      書記官  吳思葦
中　　華　　民　　國　　110 　年　　8 　　月　　18　　日
附件：
                  臺灣桃園地方法院刑事判決　　　　　
                                  　　109年度易字第811號
聲　請　人　臺灣桃園地方檢察署檢察官
被　　　告　許聖忠　男　53歲（民國00年0月00日生）
　　　　　　　　　　身分證統一編號：Z000000000號
　　　　　　　　　　住○○市○○區○○路○段000號11樓
上列被告因過失傷害案件，經檢察官聲請以簡易判決處刑（107
年度偵字第20512號），因本件不得行簡易程序，經改用通常程
序審理，本院判決如下：
    主  文
許聖忠無罪。
    理  由
一、聲請意旨以：被告許聖忠與陳沛林間有債務糾葛，許聖忠於
    民國107 年7 月5 日晚上8 、9 時許，在其配偶陳錦珠及陳
    沛林之友人林仁信之陪同下，前往告訴人即陳沛林之母鹿皖
    民位於桃園市○鎮區○○街00○0 號住處協調債務，鹿皖民
    因認並未積欠許聖忠債務，乃向許聖忠表明無意代陳沛林清
    償之意願，許聖忠當場聞言後甚為生氣，遂取出攜帶之伸縮
    棍欲敲打牆壁發洩情緒，許聖忠應注意鹿皖民在其身旁，如
    使伸縮棍變長，有可能傷及鹿皖民，依當時並無不能注意之
    情，竟疏未注意，致伸縮棍於伸展過程中，不慎戳到鹿皖民
    之左手，致鹿皖民受有左手背挫傷瘀傷之傷害，因認被告許
    聖忠涉犯修正前刑法第284 條第1 項前段之過失傷害罪云云
    。
二、按犯罪事實應依證據認定之，無證據不得認定犯罪事實；不
    能證明被告犯罪者，應諭知無罪之判決，刑事訴訟法第154
    條第2項、第301條第1項定有明文。復按刑事訴訟上證明之
    資料，無論其為直接證據或間接證據，均須達於通常一般之
    人均不致有所懷疑，而得確信其為真實之程度，始得據為有
    罪之認定，若其關於被告是否犯罪之證明未能達此程度，而
    有合理之懷疑存在時，致使無從形成有罪之確信，在刑事訴
    訟「罪疑唯輕」、「無罪推定」原則下，依據「罪證有疑，
    利於被告」之證據法則，即不得遽為不利被告之認定，最高
    法院76年台上字第4986號判例意旨曾強調此一原則，足資參
    照。次按刑事訴訟新制採改良式當事人進行主義，檢察官應
    負實質舉證責任，若其所舉證據不足以說服法院形成被告有
    罪之確信心證，當受類似民事訴訟之敗訴判決，逕為被告無
    罪之諭知，以落實無罪推定原則與證據裁判主義。再被告享
    有不自證己罪、保持緘默等特權，是被告所為辯解，縱然不
    足採信，仍須有積極、確切之證據，始足以認定其犯罪，斯
    為前揭證據裁判主義之意旨，自不能逕採檢察官之言，遽為
    不利於被告之認定，否則將致罪證有疑、利歸被告、罪疑唯
    輕等基本原則，淪為空談。申言之，祇有一項供述證據，無
    論其為被告之自白或證人（含共同被告、共同正犯、教唆犯
    、幫助犯、被害人及一般第三人）之陳述，均難因此遽認被
    告犯罪，必賴其他供述或非供述證據互相印證、補強，至少
    須就符合於法定犯罪構成要件之關鍵、重要部分事實存在，
    客觀上不致令人懷疑，始可謂為充足，倘若不然，應認控方
    所舉證據，證明力猶嫌欠備（最高法院102年度台上字第148
    2號判決意旨參照）。而被告方面，其為主張犯罪構成要件
    事實不存在而提出某項有利於己之事實時，始需就其主張提
    出或聲請法院調查證據（刑事訴訟法第161條之1參照），然
    僅以證明該有利事實可能存在，而動搖法院因檢察官之舉證
    對被告所形成之不利心證為已足，並無說服使法院確信該有
    利事實存在之必要。一旦被告之主張、提證已證明該有利事
    實可能存在，而動搖法院因檢察官之舉證對被告所形成之不
    利心證，此時檢察官若不能進一步舉證以推翻被告之主張、
    提證，則應由檢察官承擔不利之訴訟結果責任，此為檢察官
    於刑事訴訟個案中所負之危險負擔，即實質舉證責任。
三、次按刑事訴訟法第154 條第2 項規定：「犯罪事實應依證據
    認定之，無證據不得認定犯罪事實。」，同法第310 條第1
    款規定：「有罪之判決書應於理由內記載認定犯罪事實所憑
    之證據及其認定之理由」，是依上開規定，刑事判決書應記
    載主文與理由，於有罪判決書方須記載犯罪事實，並於理由
    內記載認定犯罪事實所憑之證據及其認定之理由。而所謂認
    定犯罪事實所憑之「證據」，即為該法第154 條第2 項規定
    之「應依證據認定之」之「證據」。職是，有罪判決書理由
    內所記載據以確定具體刑罰權有無之事實所憑之證據，自須
    經嚴格證明，另外涉及僅須自由證明事項，即不限定有無證
    據能力之證據，及彈劾證人信用性可不具證據能力之彈劾證
    據。倘法院審理結果，認為不能證明被告犯罪，而為無罪之
    諭知，在無罪判決書內，因檢察官起訴之事實，法院審理結
    果，認為被告之犯罪不能證明，而為無罪之諭知，則被告並
    無檢察官所起訴之犯罪事實存在，即無刑事訴訟法第154 條
    第2 項所規定「應依證據認定之」犯罪事實存在，則依刑事
    訴訟法第308 條前段規定，無罪之判決書只須記載主文及理
    由，而理由之論敘，僅須與卷內所存在之證據資料相符，且
    與經驗法則、論理法則無違即可，所使用之證據並不以具有
    證據能力之證據為限，即使不具證據能力之傳聞證據，亦非
    不得資為彈劾證據使用。是以，無罪之判決書，就傳聞證據
    是否例外具有證據能力，本無須於理由內論敘說明（最高法
    院100年度台上字第2980號判決要旨參照）。依上，本件被
    告既經本院認定犯罪不能證明，而為無罪之諭知，就此無罪
    之判決即不再論述所援引有關證據之證據能力。
四、本件聲請人認被告涉犯過失傷害罪嫌，無非係以「㈠被告許
    聖忠於警詢及偵查中有關在告訴人鹿皖民面前取出伸縮棍，
    剛甩出來就點到告訴人手部過程之供述。㈡告訴人於警詢及
    偵查中有關受傷過程之指訴及具結之證述。㈢證人林仁信於
    警詢之證述。㈣證人陳錦珠於偵查中有關陪同被告前往告訴
    人住處協調債務過程之證述。㈤壢新國際醫院診斷證明書及
    同院108 年4 月18日聯新醫字第2019040043號函暨所附門診
    病歷、傷勢彩色照片。」為其主要之論據。訊據被告則堅決
    否認有何聲請人所指上述犯行，辯稱：我帶警棍的原因是因
    為我的朋友說林仁信所說的是不是一個圈套，因為他既然是
    陳沛林的同居人，他為何幫我，那時候我朋友車上有一支警
    棍，叫我拿來防身，所以我才會帶到案發現場。到了現場之
    後，林仁信按電鈴，但是門沒開，當時很暗，本來我叫我老
    婆在車上等，但是我老婆不放心就跟著我上去三樓，林仁信
    就按公寓大門上面對講機住址為告訴人住址的隔壁的三樓鄰
    居的電鈴，那個鄰居都沒有和我們對話，就直接把門打開，
    林仁信帶我和我太太上去，上去後林仁信就按告訴人家的電
    鈴，然後告訴人就出來開門，林仁信就直接走進去，我和我
    太太都沒有進去，我們是在門口，林仁信就說「要談要進來
    」，所以我和我太太就進去了，然後林仁信就跟告訴人講今
    天來的原因，就是要談告訴人女兒的事，林仁信用話激怒告
    訴人，他說你女兒真的很不應該，告訴人就要把我們趕出去
    ，她是用手拉著林仁信跟我要把我們趕出去，告訴人跟林仁
    信說他為什麼要把人帶來他家，然後告訴人還講刺激我的話
    包括我爸媽怎麼養我的，為什麼隨便跑到人家家，因為講到
    我的家人，所以我很生氣，我就拿出警棍，那時候我跟告訴
    人的距離最少還有四步遠，當時都還在告訴人家裡面，然後
    我拿著警棍比著他，我說「我從來沒有見過像你這種父母」
    ，告訴人就過來把她的手伸過來往我的警棍揮，我就把我原
    本伸長的警棍朝著我右邊的一個柱子打下去並收起來，然後
    我就跟林仁信講說「既然陳沛林沒有來這裡，我們就走了」
    ，林仁信說不行，他向告訴人說「至少要給別人（就是我）
    寫一個口頭證明，要讓別人心安，因為你女兒欠別人150 萬
    元」，告訴人說可以，是我自己搬一張椅子給告訴人坐，告
    訴人自己拿筆過來寫，他只是寫說他會找他女兒出來會給我
    一個答覆，後來我說你不能只是寫這樣，所以才叫他寫下偵
    查卷第20頁的字句，他說他不會寫，叫我來寫，我寫完之後
    ，由告訴人寫他自己的名字並按指印；其實我太太也有看到
    ，是告訴人自己手過來揮我的警棍，不是被我打下去的，她
    兩隻手一面向前、向我的方向揮，嘴巴一面講「你現在是要
    怎樣」；警棍伸長要甩很大力就會全部出來，告訴人手揮過
    來的時候，我趕緊要把警棍收起來，就把警棍朝附近的柱子
    敲進去收起來，我之前甩開的時候右手朝下甩開，我甩開警
    棍的時候，我與告訴人間的距離約是四步，大約是我和檢察
    官現在的距離，所以不可能會打到他等語。
五、經查：
  ㈠證人即告訴人鹿皖民於警詢證稱：因為我女兒陳沛林在外面
    欠很多錢，5 日（即案發日）晚上我女兒朋友林仁信到我家
    來談事情，但是我不知道他帶他的客戶許聖忠來我家，因為
    我有認識林仁信所以我就開門了，對方許聖忠突然生氣一直
    罵我，要我處理我女兒陳沛林欠他的錢共新台幣1,480,000
    元，還拿伸縮棍出來恐嚇我，我的手還被他戳受傷，之後又
    逼我簽名，內容為鹿皖民要為陳沛林所積欠之新台幣1,480,
    000 元代為償還，他這樣逼我簽名，我感到很害怕…對方拿
    1 支伸縮棍在我面前耀武揚威，要我處理女兒陳沛林債務，
    我的左手被許聖忠的伸縮棍戳到，手背瘀青，我要對許聖忠
    提出恐嚇、「傷害」及強制告訴等語。又於偵訊證稱：他（
    即被告）把伸縮棍在我面前拿出來伸長，我當天很害怕，他
    一直拿著在我面前變長，我要（要我）還錢，我很害怕，被
    告當時面部表情很兇惡，我嚇到現在，他在我面前說會打斷
    手腳的話，因為他很兇，我很害怕等語。然則，告訴人係專
    以入被告於罪為唯一目的，是故，自須有其他補強證據以證
    明被告確有本件犯行，乃屬當然，遑論告訴人就恐嚇、強制
    部分之告訴，亦經臺灣桃園地方檢察署檢察官以罪嫌不足為
    由，而另為不起訴處分在案。
  ㈡在場證人林仁信於警詢證稱：因為被害人鹿皖民的女兒陳沛
    林與我的客戶許聖忠有財務糾紛，我跟陳沛林是朋友，所以
    她媽媽家我有去過，我（5 ）日晚上要去被害人鹿皖民家談
    事情，許聖忠知道我要去就一起跟來，因為之前陳沛林有和
    許聖忠說會回來找媽媽鹿皖民處理事情，想辦法還錢給許聖
    忠，結果一直沒有出面處理，所以許聖忠要來找鹿皖民談怎
    麼還錢，本來以為是單純談事情，但到鹿皖民家門口，許聖
    忠突然生氣，一直罵鹿皖民叫他要處理陳沛林欠的錢，有拿
    伸縮棍戳鹿皖民的手，我有阻止許聖忠，並將許聖忠帶離開
    等語。其之證詞與證人即告訴人鹿皖民之上開證詞互核，可
    知其二人旨在證述被告以伸縮棍戳告訴人手背之行為，乃係
    故意之傷害行為，證人即告訴人鹿皖民並據此為其因之而受
    被告恐嚇而被強制簽下債務承諾書，並於警詢明言對被告提
    告「傷害」等犯罪。是該二證人之證述情節俱與聲請人即檢
    察官所指之犯罪情節係「過失」傷害乙節，並不相符。
  ㈢被告提出107 年7 月8 日其與林仁信間之通訊軟體LINE之電
    話對話錄音內容光碟檔案，經本院依職權勘驗，勘驗結果以
    ：【通訊軟體LINE電話聲響起】
    被告：喂，水牛（林仁信之暱稱），水牛嗎？（台語）
    林仁信：嘿！嘿！嘿！（台語）
    被告：我今天有過去了，結果她媽媽（即陳沛林之母親鹿皖
          民）告我你知道嗎？（台語）
    林仁信：我不知道。但我那一天，她媽媽（即鹿皖民）過去
            ，我有跟小林說，我有跟她女兒說（即陳沛林之女
            兒），我說，我是有聽懂那個意思，但是我坦白說
            ，我有跟小林（即陳沛林）說「妳不要把事情越弄
            越大，妳快跟妳媽（即鹿皖民）說」，然後我又把
            她女兒（即陳沛林之女兒）叫出來，叫到派出所外
            面，我說「妳（即陳沛林之女兒）先叫奶奶不要告
            」，我說「妳放心，那個阿伯不是壞人，他不會去
            找妳，他也不會真的說對妳奶奶怎麼樣，他只是要
            叫妳媽媽出來說看事情要怎麼處理」（台語）。
    被告：沒有，你就事情好好說。（台語）
    陳仁信：對！我也是跟你說…（台語）
    被告：我今天去我跟警察說「我如果真的要傷害她（即鹿皖
          民），有可能只有這樣嗎？而且我都沒有對她怎樣餒
          ～我都沒有對她怎樣餒～」（台語）。
    林仁信：我知道。（台語）
    被告：我說「你可以問旁邊的林先生。」
    林仁信：我跟他說「他真的沒有想要對她（即告訴人）怎樣
            啦！他（即被告）就是不小心兩個太近，她（即告
            訴人）手過來，然後揮到的啦！」
    林仁信：不是！我的意思就是，如果你有要處理，我那天就
            說了（對告訴人）「啊！你要處理哪怕是三年五年
            ，只要你有誠意，我也是這樣給你傳遞餒！」啊妳
            （即告訴人）現在還告我！我還要明天要去法院告
            小林詐欺，越搞越大條，這樣好嗎？
    林仁信：對啊！啊我就跟你說那一天我就跟她說了，妳不要
            把事情越弄越大，妳叫妳媽先不要告，因為我有聽
            到她（即告訴人）說要告你，我說叫妳媽先備案，
            先不要告，妳先回去跟妳媽討論一下，看到底要怎
            樣。
    被告：對！我不會對她怎樣！你知道嗎？你就事情大家好好
          說，欸！到最後我還是好好跟她說餒！啊！妳如果現
          在這樣搞下去，我跟妳說。
    林仁信：我知道，你一定會抓狂，如果是我我也會抓狂。我
            誠心誠意，我又一直給你時間。（台語）
    被告：對啊！我一直誠心誠意給你時間，啊你現在用這一步
          對待我？所以我跟你說，你等一下打給小林，你打電
          話給小林，這個東西還沒送，你叫她去跟她母親說，
          看明天要不要去把這樣東西撤銷回來，大家不要搞這
          個，我不會去告她詐欺，你知道嗎？大家好好說，這
          樣就好了，你跟小林說，放心我絕對不會去對她媽媽
          怎麼樣，我可以跟她保證。（台語）
    林仁信：我知道啊！因為那一天我也跟她女兒說「你放心去
            上課，那個阿伯絕對不是壞人。他只是說想把事情
            解決…」。（台語）
    被告：你現在打給小林。（台語）
    林仁信：問題是，我打他都不接。（台語）
    被告：沒關係！沒關係！你LINE給她。（台語）
    （勘驗結束）；有本院勘驗筆錄可稽，並經本院於109 年2
    月12日訊問庭合法調查在案。非僅如此，上開錄音檔中與被
    告對話之聲音亦經證人陳沛林於本院109 年3 月18日訊問時
    確認係綽號「水牛」之林仁信之聲音無誤。
  ㈣由上開勘驗可知，林仁信向被告自承，其在現場目擊之實況
    係被告與告訴人二人太近，告訴人自己手過來而揮到被告所
    持伸縮棍，此與其向警證稱「許聖忠突然生氣，一直罵鹿皖
    民叫他要處理陳沛林欠的錢，有拿伸縮棍戳鹿皖民的手，我
    有阻止許聖忠…」等語，相去甚遠，反而，在上開勘驗之對
    話錄音中，林仁信所稱是告訴人自己將手揮過來而揮到被告
    所持伸縮棍乙節，與被告在本院所辯內容相符，是以，證人
    林仁信之上開警詢內容，無從憑採，亦不足作為告訴人指訴
    之補強證據。
  ㈤證人即被告之妻錦珠於本院109 年2 月12日訊問時證稱：（
    法官問：請將你所看到的整個過程，詳細陳述？）一到三樓
    時，林仁信在門口按門鈴按很久，我們在外面也等很久，一
    直都沒有人開門，我們在門口等一段時間，後來有一個女生
    的聲音在裡面說「是誰，要找誰」，並且出來應門，後來林
    仁信向裡面的人（當時門尚未開）（說）「是我」，裡面的
    人聽到是熟悉的聲音，就把裡面的門打開，他看到是他認識
    的人就把外面的鐵門打開讓我們進去。之後我們三個人進到
    屋內，告訴人問林仁信說「你們三個人來這裡找我幹嘛」，
    然後林仁信跟他說「因為你女兒欠許先生錢，一直找不到你
    女兒，所以我就帶他到這裡來找你」，告訴人一直不肯跟被
    告對話，一直向林仁信質問說，把人帶到她家做什麼，後來
    又講了一陣子，但講了哪些話，因為時間的關係，我已經不
    記得了，告訴人跟我先生對話的過程中有不愉快，我先生在
    很生氣的狀況下，我先生有把警棍拿出來，他有往牆壁敲了
    一下，我當時沒有很注意看我先生有沒有敲到告訴人，過程
    中我先生確實有拿警棍敲牆壁，但是有沒有敲到告訴人的手
    ，我印象中沒有看到。（法官問：當下告訴人有無說她的手
    被伸縮棍敲到？）沒有。（檢察官問：在你們進來到離開這
    段期間，告訴人都沒有向你們表示說她的手被被告打到？）
    當下都沒有。（檢察官問：是後來你先生接到警察局的通知
    ，你們才知道告訴人說被告拿警棍打到她的手嗎？）對。（
    檢察官問：當時是如何拿出來，如何把警棍拉出來？）當時
    被告本來把警棍放在褲子口袋內，後來他用右手把警棍取出
    ，之後就順勢把它甩出來，至於朝哪個方向我現在不太記得
    ，（證人比劃並以口語講解：是往身體旁邊下方順勢甩出來
    ）。（檢察官問：甩出來之後警棍怎麼拿？）被告是把警棍
    朝下拿，沒有把警棍朝告訴人的方向。（檢察官稱：剛才被
    告有講到他把警棍甩出來之後，是朝著並指著告訴人，並向
    告訴人說「怎麼會有像你們這樣的父母」，這部分請先向被
    告確認。被告稱：對，剛才我有這樣講。）（檢察官問：關
    於此部分，為何會和被告說的不同？）因為時間過太久，這
    部分我記憶比較模糊。我確實記得被告有向告訴人說「怎麼
    會向有你這樣的父母」，但是他持警棍朝著並指著告訴人的
    部分我記不太清楚。（檢察官問：你還有印象，當被告把警
    棍拿出來順勢甩開時，被告跟告訴人距離大概多遠？）差不
    多是我（應訊台）和檢察官間的距離。（檢察官問：你當時
    是站在哪個位置？）我當時在我先生的左後方，距離我先生
    大約是我和法官間的距離。（檢察官問：在被告拿出警棍順
    勢甩開一直到他收警棍這段期間，告訴人都沒有表示他被打
    到或尖叫嗎？）都沒有。依此，證人陳錦珠就被告將警棍甩
    出來迄至被告以警棍敲牆壁之間，有無敲到告訴人之手乙節
    ，陳稱其印象中沒有看到，然其確認至其等離開前，告訴人
    並無表示手被打到亦無尖叫，又於偵訊時證稱警棍沒有打到
    告訴人，再證人陳錦珠亦從無附和被告自偵訊以來之告訴人
    自己將手揮過來揮到警棍之說詞，是可見證人陳錦珠並無刻
    意與其夫即被告串供以迴護被告。是證人陳錦珠之證詞雖無
    從證明被告所辯係告訴人自己將手揮過來而揮到警棍乙節為
    真，然亦無從證明被告有對告訴人故意傷害或過失傷害之行
    為。
  ㈥至告訴人之門診病歷資料及受傷照片，亦僅能證明其受傷之
    事實，然未能證明確為被告故意所為，至被告雖曾於警詢供
    稱「我伸縮棍剛好用出來點到她的手，沒有要打她的意思，
    …我只是太生氣，所以不小心用出來」等語，然其事後自偵
    訊迄本院審理均已翻稱上語，並稱其在警局製作筆錄時太過
    驚慌，是亦不能以上開警詢供詞，而遽認被告有過失傷害之
    行為，遑論告訴人係指訴被告以故意傷害為手段而恐嚇並強
    制其簽下債務承諾書，此與過失傷害之情，相去甚遠。
  ㈦此外，復查無任何對被告不利之證據而足資證明被告有何聲
    請人所指之過失傷害犯行，既不能證明被告犯罪，核諸前揭
    說明，自應為其無罪之諭知。
據上論斷，應依刑事訴訟法第452 條、第301 條第1 項，判決如
主文。
本案經檢察官楊尉汶到庭執行職務 
中    華    民    國   109    年    9     月    9     日
                  刑事第一庭法  官  曾雨明
以上正本證明與原本無異。
如不服本判決應於收受判決後20日內向本院提出上訴書狀，並應
敘述具體理由。其未敘述上訴理由者，應於上訴期間屆滿後20日
內向本院補提理由書（均須按他造當事人之人數附繕本）「切勿
逕送上級法院」。
                            書記官  劉貞儀
中    華    民    國  109     年    9     月    10    日